臺灣高等法院臺中分院刑事裁定
110年度毒抗字第1078號
抗  告  人  
即  被  告  鐘啟禎
上列抗告人即被告因違反毒品危害防制條例案件，不服臺灣彰化
地方法院中華民國110年8月16日110年度毒聲字第513號裁定（聲
請案號：臺灣彰化地方檢察署110年度聲觀字第385號、110年度
毒偵字第589號），提起抗告，本院裁定如下：
    主  文
抗告駁回。
    理  由
一、抗告人即被告鐘啟禎（下稱抗告人）抗告意旨略以：原裁定
    係以民國110年2月27日立人醫事檢驗所濫用藥物尿液檢驗報
    告認定抗告人尿液呈安非他命、甲基安非他命陽性反應，而
    認定抗告人有施用第二級甲基安非他命之行為，然就論理法
    則、經驗法則而論，抗告人尿液呈安非他命、甲基安非他命
    陽性反應，在邏輯上亦有可能並非抗告人施用第二級甲基安
    非他命所造成，有可能係有他人在抗告人身旁施用第二級甲
    基安非他命，而抗告人無意間吸入而造成，然原裁定並未排
    除此種可能性即逕為認定抗告人有施用第二級毒品甲基安非
    他命之行為，則原裁定此部分即應有違反論理法則、經驗法
    則之違誤。再查，本案聲請意旨記載本案有查扣玻璃球吸食
    器一個，則如抗告人確實有以玻璃球吸食器施用第二級毒品
    甲基安非他命，則該玻璃吸食器應會有抗告人之DNA等可鑑
    定抗告人是否有使用該吸食器之證據存在，然原裁定在抗告
    人否認有施用第二級毒品甲基安非他命之情形下卻仍来調查
    此部分之證據，顯見原裁定有應調查之證據未予調查之違誤
    云云。
二、按犯毒品危害防制條例第10條之罪者，檢察官應聲請法院裁
    定，令被告入勒戒處所觀察、勒戒，其期間不得逾2月；依
    前項規定為觀察、勒戒或強制戒治執行完畢釋放後，3年後
    再犯第10條之罪者，適用前2項之規定，毒品危害防制條例
    第20條第1項、第3項分別定有明文。而上開所謂「3年後再
    犯」，只要本次再犯（不論修正施行前、後）距最近1次觀
    察、勒戒或強制戒治執行完畢釋放，已逾3年者，即該當之
    ，不因其間有無犯第10條之罪經起訴、判刑或執行而受影響
    （最高法院刑事大法庭109年度台上大字第3826號裁定意旨
    參照）。
三、經查：
  ㈠本件抗告人鐘啟禎基於施用第二級毒品甲基安非他命之犯意
    ，於110年1月25日上午10時35分許為警採集尿液回溯96小時
    內某時許，在不詳地點，以不詳方式，施用第二級毒品甲基
    安非他命1次之事實，抗告人雖否認犯行，惟抗告人於110年
    1月25日上午10時35分至立人醫事檢驗所採取尿液送驗，經
    立人醫事檢驗所以酵素免疫分析法（EIA）初步篩檢，再以
    液相層析串聯式質譜法確認檢驗，結果呈安非他命、甲基安
    非他命陽性反應等情，有臺灣彰化地方檢察署鑑定許可書、
    立人醫事檢驗所濫用藥物尿液檢驗報告及彰化縣警察局北斗
    分局委託檢驗尿液代號與真實姓名對照表（代號：Z0000000
    0000）各1紙、彰化縣警察局北斗分局搜索扣押筆錄、扣押
    物品目錄表、現場照片及扣案玻璃球吸食器1個等在卷可稽
    ，是抗告人上揭施用第二級毒品甲基安非他命之犯行，足堪
    認定。又抗告人前因施用毒品案件經送觀察、勒戒後，因認
    無繼續施用毒品之傾向，於90年2月1日執行完畢釋放，有臺
    灣高等法院被告前案紀錄表在卷可按（見本院卷第13至35頁
    ），是原審詳查後，認抗告人本件施用第二級毒品犯行，距
    其最近一次犯施用毒品罪經觀察、勒戒執行完畢後已逾3年
    ，核屬前揭毒品危害防制條例第20條第3項所定3年後再犯情
    形，是原裁定法院准許檢察官之聲請，裁定將抗告人送勒戒
    處所觀察、勒戒，核無不合。
  ㈡抗告人雖以前詞置辯，然按毒品檢驗學上之常規，尿液中含
    毒品成分反應所使用之檢驗方法，對於受檢驗者是否確有施
    用毒品行為之判斷，在檢驗學常規上恆有絕對之影響；其以
    酵素免疫分析或薄層定性分析等方式為初步篩檢者，因具有
    相當程度偽陽性之可能，如另以氣（液）相層析、質譜分析
    等較具公信力之儀器為交叉確認，因出現偽陽性反應之機率
    極低，自足據為對涉嫌人不利之認定（最高法院96年度臺上
    字第7594號、97年度臺上字第2016號判決意旨參照），復按
    正常人如未施用安非他命，其尿水應無安非他命或甲基安非
    他命陽性反應，倘有吸用者，其尿液中自呈安非他命或甲基
    安非他命陽性反應。而本案立人醫事檢驗所濫用藥物尿液檢
    驗報告以酵素免疫分析法（EIA）初步篩檢，再以液相層析
    串聯式質譜法（LC/MS/MS）確認檢驗，結果呈安非他命（檢
    出濃度為1361ng/mL）、甲基安非他命（檢出濃度為6635ng/
    mL）陽性反應，上開檢驗方式，係採雙重檢驗方法作為藥物
    及其代謝產物之定性及定量分析，幾乎不會產生偽陽性反應
    ，亦即如尿液中未含有毒品反應者，即不可能產生因藥物所
    引起之偽陽性反應，且本件抗告人尿液檢體經警送驗，檢出
    之安非他命代謝物濃度為1361ng/mL、甲基安非他命代謝物
    濃度為6635ng/mL，高出液相層析質譜儀最低可量濃度極限4
    0ng/mL、20ng/mL，甚至高於衛生福利部公告之陽性反應確
    認檢驗閾值500ng/mL甚多，自可排除偽陽性反應產生之可能
    ，足認抗告人於為警採尿時回溯96小時內之某時點，確有施
    用第二級毒品安非他名及甲基安非他命之事實，洵堪認定，
    亦無再行複檢之必要，是抗告人上開辯解，顯無足採。
四、綜上所述，原裁定依毒品危害防制條例第20條第3項、第1項
    、觀察勒戒處分執行條例第3條第1項規定，准許檢察官聲請
    ，裁定抗告人令入勒戒處所觀察、勒戒，經核認事用法尚無
    違誤。抗告意旨所陳，為無理由，應予駁回。
五、據上論斷，應依刑事訴訟法第412條，裁定如主文。
中　　華　　民　　國　 110　　年　　 9　　月　　 10 　日
            刑事第七庭   審判長法　官  梁  堯  銘
                               法　官  王  鏗  普
                               法　官  羅  國  鴻
以上正本證明與原本無異。
不得再抗告。           
                               書記官  吳  姁  穗

中　　華　　民　　國　　110 　年　　9 　　月　　10　　日